臺灣臺南地方法院刑事判決　　　　　　　 99年度訴字第140號
公　訴　人　臺灣臺南地方法院檢察署檢察官
被　　　告　楊庭禎
選任辯護人　蔡信泰律師
被　　　告　林金標
選任辯護人　李永裕律師
上列被告等因偽證等案件，經檢察官提起公訴（98年度偵字第12
498、13004、14941號），本院判決如下：
    主  文
楊庭禎犯業務侵占罪，處有期徒刑柒月；又犯如附表所示之罪，
各處如附表所示之刑；又犯行使偽造準私文書罪，處有期徒刑伍
月；又共同犯偽造準私文書罪，處有期徒刑伍月。應執行有期徒
刑貳年。
楊庭禎其餘被訴部分無罪。
林金標犯故買贓物罪，共貳罪，各處有期徒刑肆月，如易科罰金
，均以新臺幣壹仟元折算壹日。應執行有期徒刑陸月，如易科罰
金，以新臺幣壹仟元折算壹日。緩刑貳年，並應向公庫支付新臺
幣玖萬元。
    事  實
一、楊庭禎平日以維修汽車為業，係從事業務之人。其於民國98
    年 8月24日，引介友人江俊賢至屏東縣東港鎮不詳地點，向
    不詳人士購買曾遭泡水之車牌號碼 4095-ME號自小客車，並
    受江俊賢委託維修該車輛，楊庭禎尚允諾若該車輛無法修復
    時，會將該車購回。詎楊庭禎於維修過程發現該車已無法修
    復後，竟未經江俊賢之同意，基於為自己不法所有之侵占犯
    意，易持有為所有，於98年 8月28日透過不知情之拖吊車司
    機李明德將該自小客車（不含車牌）拖吊至林金標所經營址
    設臺中市○○區○○路80號之「正昇汽車回收廠」而將該自
    小客車以新臺幣（下同）16,000元之價格售予林金標，得款
    納為己用。而林金標雖明知該車輛未懸掛車牌，亦無任何合
    法權利證明文件，顯係來路不明之贓物，竟仍基於故買贓物
    之犯意，以前開代價予以買受，並依楊庭禎之請求將該車輛
    之車身號碼J50A4779部分切割取下交還楊庭禎，而將殘餘之
    車體置放於上址。
二、楊庭禎明知某姓名、年籍不詳之成年男子所兜售如附表各欄
    所示車輛，並無任何合法權利證明文件，顯係來路不明之贓
    物，竟仍基於故買贓物之犯意，分別於附表各欄所示之時間
    地點及代價予以買受，並與該男子共同基於偽造準私文書之
    犯意聯絡，分於交付如附表編號 1所示之車輛前，委由該男
    子將伊以不知情之友人林明輝名義購入，業已遭伊撞毀之車
    牌號碼5596-MJ自用小客車之車身號碼ZE0-0000000號焊接至
    如附表編號1所示之車輛上；又於交付如附表編號3所示之車
    輛前，先將前開切割下來之車身號碼J50A4779號及車牌號碼
    4095-ME 號之二面車牌交予該男子，再由該男子將上述車身
    號碼焊接於如編號 3所示之車輛上，以偽造該等車輛之車身
    號碼，並將4095-ME號車牌懸掛於該自小客車上。至98年9月
    2 日，楊庭禎復基於行使偽造準私文書之犯意，將原車牌號
    碼如附表編號1所示，經偽造車身號碼為ZE0-0000000號，並
    已拆除部份零件之自小客車，以22,000元之代價售予林金標
    ，而行使上開偽造之車身號碼，足生損害於附表編號1、3所
    示車輛之所有人林秀芳、黃明哲、車牌號碼 4095-ME號自小
    客車所有人江俊賢及公路監理機關對於車籍管理之正確性。
    而林金標雖明知如附表編號 1所示之車輛並無任何合法權利
    證明文件，顯係來路不明之贓物，竟仍基於故買贓物之犯意
    ，予以買受，楊庭禎遂將車牌號碼 5596-MJ號之車牌懸掛在
    該車輛後，透過不知情之拖吊車司機李明德，於98年9月2日
    晚間 7時許，將該車輛拖吊至林金標所經營之前述「正昇汽
    車回收廠」。
三、嗣於98年9月2日晚間 7時許，為警據報尾隨李明德駕駛之拖
    吊車，在臺中市○○區○○路80號之「正昇汽車回收廠」內
    ，扣得原車牌如附表編號1所示，現場懸掛「5596-MJ」號車
    牌，且車身號碼業經偽造為 ZE0-0000000號之自小客車一輛
    ；另於同年月 5日上午10時30分許，為警在楊庭禎向不知情
    之張惠民所借用之臺南市○○路567巷5弄18號後方空地，查
    獲楊庭禎及伊所拆解之6002-XL號自小客車、業已將J50A477
    9之引擎號碼焊接至車體之原車牌號碼3059-JD號自小客車（
    現場懸掛 4095-ME號車牌）各一輛及楊庭禎用於拆解車牌號
    碼6002-XL號自小客車所用之螺絲起子六支、T型扳手三支、
    套筒二個、扳手三支、固定鉗一支、尖嘴鉗二支、切割機一
    臺、氣動起子一支暨不詳用途之汽車鑰匙一支。嗣楊庭禎供
    承已將車牌號碼 6002-XL號自小客車拆解下之儀表板、保險
    絲座、後燈座、黑色防水條等零件送至臺南市○○區○○路
    1069之 1號「泓信汽車保養廠」，委請不知情之劉學而用以
    維修車牌號碼 7279-WU號自小客車，另試圖將該自小客車之
    車燈、車門、引擎蓋、後箱蓋、保險桿等零件出售予位在高
    雄市○○區○○路 346號「茗鋐有限公司」員工吳莉蘋（所
    涉贓物罪業經檢察官另為不起訴處分），並帶同員警前往劉
    學而所經營之「泓信汽車保養廠」、吳莉蘋所任職之「茗鋐
    有限公司」查證，經警先後於同日下午2時40分許、3時50分
    許，在上址「泓信汽車保養廠」、「茗鋐有限公司」內，扣
    得車牌號碼6002-XL號自小客車拆解下之前揭零件。
四、案經臺南市政府警察局第三分局報告臺灣臺南地方法院檢察
    署檢察官偵查起訴。
    理  由
壹、證據能力部分：
    按被告以外之人於審判外之言詞或書面陳述，除法律有規定
    者外，不得作為證據；又被告以外之人於審判外之陳述，雖
    不符合同法第159條1至第159條之4之規定，但經當事人於審
    判程序同意作為證據，法院審酌該言詞陳述或書面陳述作成
    時之情況，認為適當者，亦得為證據。當事人、代理人或辯
    護人於法院調查證據時，知有第159條第1項不得為證據之情
    形，而未於言詞辯論終結前聲明異議者，視為有前項之同意
    ，刑事訴訟法第159條第1項、第159條之5分別定有明文。查
    本判決下列所引用之各該被告以外之人於審判外之陳述，雖
    屬傳聞證據，惟當事人於本院準備程序中均陳明不爭執其證
    據能力，且迄至本案言詞辯論終結前均未聲明異議，本院併
    審酌上開證據資料製作時之情況，尚無違法不當及證明力明
    顯過低之瑕疵，亦認為以之作為證據應屬適當，故揆諸前開
    規定，爰逕依刑事訴訟法第159條之5之規定，認前揭證據資
    料均有證據能力。
貳、有罪部分：
一、被告楊庭禎部分：
  (一)有關被訴故買贓物、偽造及行使偽造特種文書部分：
    上開犯罪事實，業據被告楊庭禎於本院審理時坦承不諱，核
    與證人即不知情之拖吊車司機李明德、車牌號碼 5596-MJ號
    自小客車登記名義人林明輝、「茗鋐有限公司」員工吳莉蘋
    、出借臺南市○○路567巷5弄18號後方空地予被告拆解車輛
    之張惠民於警詢及偵查中（見臺南市警察局第三分局南市警
    三刑偵字第 09843022690號卷一〔下稱警(一)卷〕第91至92、
    100至101、49至50、132至133頁；98年度偵字第 12498號卷
    〔下稱偵查卷〕第 216至218、243至245、252、234、179至
    181 頁），以及證人即「泓信汽車保養廠」負責人劉學而、
    被害人李麗萍、黃明哲於警詢中指述情節（見警(一)卷第 124
    至128、114至115、154至155 頁）相符；而原車牌號碼如附
    表編號1、3所示，車身號碼分別經偽造為ZE0-0000000、J50
    A4779號之自小客車，及如附表編號2所示車輛經被告拆解後
    剩餘之汽車零件，已分別發還被害人即原所有人林秀芳、黃
    明哲及李麗萍領回，有贓物認領保管單三份附卷可參（見警
    (一)卷第86、116、118至119、156頁），此外復有臺南市警察
    局第三分局偵辦楊庭禎汽車竊盜案照片十八幀、第三分局偵
    辦林金標等人汽車竊盜案查扣車輛現場照片十二幀、第三分
    局偵辦楊庭禎、吳莉蘋等人汽車竊盜、贓物案照片二十四幀
    、第三分局偵辦楊庭禎等人汽車竊盜、贓物、偽造文書案照
    片十八幀（見警(一)卷第 74至82、107至112、141至152、171
    至 179頁）及如附表編號2、3所示車輛之車籍資料--基本資
    料詳細畫面二紙、如附表各欄所示車輛之失車--唯讀案件基
    本資料、臺南縣警察局車輛協尋電腦輸入單、臺南市警察局
    車輛尋獲電腦輸入單各三紙在卷（見警(一)卷第87、89至90、
    120至123、157、158、160至161頁）暨被告楊庭禎所有用以
    拆解車牌號碼6002-XL號自小客車之螺絲起子六支、T型扳手
    三支、套筒二個、扳手三支、固定鉗一支、尖嘴鉗二支、切
    割機一臺、氣動起子一支扣案可資佐證。足徵被告楊庭禎上
    開自白與事實相符，應可採信。
  (二)有關被訴業務侵占部分：
    訊據被告楊庭禎固坦認平日以維修汽車為業，係從事業務之
    人，且曾受被害人江俊賢委託維修車牌號碼 4095-ME號自用
    小客車，並允諾若該車輛無法修復時，伊會將該車購回，嗣
    伊於維修過程發現該車已無法修復後，遂將該車（不含車牌
    ）透過不知情之拖吊車司機李明德拖吊至同案被告林金標所
    經營之「正昇汽車回收廠」，於未經被害人江俊賢同意下售
    予同案被告林金標，並得款16,000元等事實，惟矢口否認有
    何業務侵占之犯行，辯稱：伊事後曾購買車牌號碼 3059-JD
    號之自用小客車要給予江俊賢，惟於98年9月5日即遭收押禁
    見而無從通知被害人江俊賢，伊並無侵占該車之意圖云云。
    惟查：
    1.上開事實，除據被告楊庭禎、同案被告林金標二人於偵、
      審中供述明確外，並經證人即被害人江俊賢於警詢、偵查
      及本院審理中（見警(一)卷第134至135頁、偵查卷第 218至
      220 頁、本院卷第96頁反面至99頁反面）、證人即車牌號
      碼 4095-ME號自小客車登記名義人賀聖華於警詢中（見警
      (一)卷第162至163頁）指證歷歷；而被告將車牌號碼 4095-
      ME號自小客車售予同案被告林金標時，並未得證人江俊賢
      之同意乙節，亦據被告楊庭禎於本院審理中自承在卷（見
      本院卷第 109頁反面），所陳情節亦與證人江俊賢於偵、
      審中結證情節相符（見偵查卷第 220頁、本院卷第98頁反
      面）。又車牌號碼 4095-ME號之車牌二面，已發還證人即
      被害人江俊賢領回，有贓物認領保管單一紙附卷可憑（見
      警(一)卷第170頁），此外尚有車牌號碼4095-ME號自用小客
      車之車籍資料--基本資料詳細畫面一份（見警(一)卷第 164
      至165頁在卷可資佐證。
    2.按刑法有關侵占罪之行為，乃於持有他人之物之狀態中，
      表現其排除權利人之權利行使而為自己或第三人不法所有
      意圖之行為，即將主觀上變易持有為所有之心態加以客觀
      化於外部之取得行為。查被告楊庭禎僅允諾被害人江俊賢
      若無法修復會將該車輛購回，非謂被告楊庭禎即有出賣或
      代為出賣之權利，是於該車輛之所有權仍屬被害人江俊賢
      所有之情形下，被告楊庭禎未徵詢被害人江俊賢之同意，
      逕行將其所有之車牌號碼 4095-ME號自用小客車以16,000
      元之代價售予同案被告林金標，則被害人江俊賢取回該車
      之權利即受影響，是其此一出售之行為，客觀上即已充份
      表現被告楊庭禎排除權利人即江俊賢之權利行使，實難謂
      其無以所有權人之意思而為出售，據此可證被告楊庭禎確
      有基於為自己所有之不法意圖，並居於所有權人之意思而
      為出賣該車輛之侵占行為。
    3.復按刑法之侵占罪為即成犯，行為人於行為之初，若有變
      持有為所有之意思，即已該當侵占罪之要件，縱被告楊庭
      禎嗣後欲以他車替代被害人委託維修之車輛，惟此乃伊犯
      後減少被害人損害之行為，並不影響其侵占罪之成立，是
      被告楊庭禎辯稱：伊事後曾購買他車要給予江俊賢，惟於
      遭收押禁見而無從通知江俊賢，伊並無侵占之意圖云云，
      即無可採，所辯之情尚無礙伊刑責。綜上所陳，被告楊庭
      禎主觀上既有不法所有之意圖，客觀上復有將被害人江俊
      賢之前揭車輛變易持有為己有之事實，伊侵占犯行，至為
      灼然。
  (三)綜上所述，被告楊庭禎就故買贓物、偽造準私文書、行使偽
    造準私文書等犯行所為之自白，與事實相符，而伊就被訴業
    務侵占犯行辯稱並無不法意圖云云，尚無可採。此部分犯行
    均堪認定。
二、被告林金標部分：
    上開犯罪事實，業據被告林金標於本院審理時坦承不諱，核
    與證人即同案被告楊庭禎、證人李明德、江俊賢於警詢及偵
    訊中、證人林秀芳於警詢中證述情節相符，而如附表編號1
    所示車輛為警扣案後，已分別發還原所有人林秀芳、江俊賢
    領回，已如前述，此外尚有前引第三分局偵辦林金標等人汽
    車竊盜案查扣車輛現場照片十二幀及如附表編號 1所示車輛
    之失車--唯讀案件基本資料、臺南縣警察局車輛協尋電腦輸
    入單、臺南市警察局車輛尋獲電腦輸入單各一紙在卷可資佐
    證，足徵被告林金標上開自白與事實相符，應可採信，本案
    罪證明確，被告林金標故買贓物之犯行亦堪認定，應予依法
    論科。
三、論罪科刑：
  (一)被告楊庭禎部分：
    1.按汽車車身號碼及引擎號碼乃製造廠商對該車及引擎出廠
      時之識別文字，一則表示該車及引擎出廠時之年度及批號
      ，一則代表其品質及信譽，為表示一定用意之證明，均屬
      於刑法第220條第1項之準文書。行為人如擅自將其中部分
      號碼數字，予以變動更改，固應成立變造準私文書罪，但
      如擅將全部號碼塗銷，另以其他號碼代之，即係消滅原文
      書而重新製作完全不同之文書，則為偽造而非變造（最高
      法院93年度臺上字第3687號判決意旨參照）。
    2.查被告楊庭禎於本案行為時係以維修汽車為業，此據伊自
      陳明確在卷，為從事業務之人，核伊未經被害人江俊賢同
      意而以16,000元之價格出售車牌號碼 4095-ME號自小客車
      ，所為係犯刑法第336第2項業務侵占罪；至伊明知如附表
      各欄所示之車輛，均係來路不明之贓物，竟仍予買受，所
      為均係犯同法第349條第2項故買贓物罪；又被告楊庭禎委
      託姓名、年籍不詳之成年男子將車身號碼 ZE0-0000000焊
      接至如附表編號 1所示之車輛上，嗣並持以行使，依前揭
      裁判意旨，所為係犯刑法第216條、第220條第1項、第210
      條之行使偽造準私文書罪；而被告楊庭禎委請該男子將車
      身號碼J50A4779號焊接於如編號 3所示之車輛上，所為係
      犯刑法第220條第 1項、第210條之偽造準私文書罪。被告
      楊庭禎所為偽造準私文書之犯行，與該姓名、年籍不詳之
      成年男子均有犯意聯絡，行為分擔，為共同正犯。而伊偽
      造準私文書之低度行為，為行使之高度行為吸收，不另論
      罪。被告楊庭禎所犯業務侵占罪、如附表各欄所示故買贓
      物罪、偽造準私文書罪、行使偽造準私文書罪，犯意個別
      ，行為互殊，應予分論併罰。爰審酌被告楊庭禎尚值壯年
      ，竟不思循正途賺取所需，竟為上開故買贓物及偽造車輛
      車身號碼之犯行，不僅尚助長他人不法財產犯罪，並增加
      警方追贓及原車主尋獲車輛之困難，紊亂公路監理機關對
      車籍管理之正確性，助長社會僥倖心理及規避法規之風氣
      ，破壞社會整體法治秩序，犯罪情節並非輕微。惟念其經
      查獲後，坦承大部分犯行，尚知悔悟及及其犯罪之手段、
      目的、動機、所受教育程度、家庭經濟狀況之等其他一切
      情狀，分別量處如主文所示之刑，並定其應執行刑，以資
      懲敬。
    3.扣案之螺絲起子六支、T 型板手三支、套筒二個、板手三
      支、固定鉗一支、尖嘴鉗二支、切割機一支、氣動起子一
      支，雖係被告楊庭禎所有用以拆解車牌號碼 6002-XL號自
      小客車之物，然此一拆解行為與被訴犯罪事實均無關連；
      而扣案之汽車鑰匙一支，並無證據證明為被告楊庭禎所有
      ，爰均不予宣告沒收。
    4.至公訴人雖以被告楊庭禎犯後態度不佳，且由其犯罪過程
      十分熟練觀之，堪認其應從事相關犯行甚久，有犯罪之習
      慣並以之為業，足見其對社會秩序已形成重大之危害，認
      應諭知強制工作云云。惟保安處分係就受處分人將來之危
      險性所為處置，以達教化、治療目的，而係刑罰之補充制
      度。我國現行刑法採刑罰與保安處分雙軌制，係在維持行
      為責任之刑罰原則下，為協助行為人再社會化之功能，以
      及改善行為人潛在危險性格，期能達成根治犯罪原因、預
      防犯罪之特別目的，是保安處分中之強制工作，旨在對嚴
      重職業性犯罪及欠缺正確工作觀念或無正常工作因而犯罪
      者，強制其從事勞動，學習一技之長及正確謀生觀念，使
      其日後重返社會，能適應社會生活。而保安處分宣告與否
      ，應斟酌行為人行為嚴重性、行為人所表現之危險性及對
      於行為人未來行為之期待性，由法院視行為人危險性格，
      決定應否令入勞動處所強制工作，以達預防目的。查被告
      楊庭禎於本案審理中，已坦承大部犯行，並無公訴人所指
      犯後態度不佳情形，且被告犯後有無悔意，屬刑罰裁量事
      項，並非審酌應否宣付保安處分時所應考慮之事由。再者
      ，被告楊庭禎於本案行為前，僅於89年間因偽造文書案件
      ，經法院判處罪刑確定，此有臺灣高等法院被告前案紀錄
      表在卷可按，是伊前次犯罪距本案行為已近10年，尚難認
      伊有以犯罪為日常惰性行為之犯罪習性，本院認處以上開
      刑度即為已足，無另宣告強制工作以預防矯治其社會危險
      性之必要，爰不再為強制工作之諭知，附此敘明。
  (二)被告林金標部分：
    核被告林金標所為，均係犯刑法第349條第2項之故買贓物罪
    。又被告林金標上開二次故買贓物犯行間，犯意各別，行為
    互殊，應予分論併罰。爰審酌被告林金標買受來路不明之髒
    車，足以助長竊車風氣，致使贓車追索困難，所為實有可議
    之處，惟念及被告林金標犯後坦承犯行，尚表悔悟等一切情
    狀，分別量處如主文所示之刑，並諭知易科罰金之折算標準
    暨定其應執行刑，及諭知易科罰金之折算標準，以資儆懲。
    末查，被告林金標前未曾因故意犯罪受有期徒刑以上刑之宣
    告（被告林金標固於90年間因犯贓物罪，經臺灣臺中地方法
    院判處有期徒刑1年2月，緩刑 5年確定，惟其緩刑期滿未被
    撤銷，刑之宣告失其效力），有臺灣高等法院被告前案紀錄
    表可憑，本院考量被告林金標素行尚可，本次因一時失慮而
    觸犯刑章，犯後於審理中已承認犯行，顯有悔悟之意，且贓
    物如附表編號 1所示之車輛業據被害人林秀芳領回，如前所
    述，信其經此偵審教訓，應知警惕，慎重行事，因認上開對
    被告林金標宣告之刑，以暫不執行為適當，爰依刑法第74條
    第1項第 1款之規定，併予宣告緩刑2年，以啟自新。惟為使
    被告林金標切實記取教訓，俾免再犯，爰依到庭公訴檢察官
    之建議，依刑法第74條第2項第4款規定，命被告林金標向公
    庫支付90,000元。
參、無罪部分：
一、公訴意旨略以：被告楊庭禎明知：（一）如附表各欄所示之
    車輛，均非綽號「小陳」之男子所交付及出售，（二）如附
    表編號2所示車輛之零件尚未出售給吳莉蘋，（三）於98年9
    月2日下午，由李明德拖吊懸掛車牌號碼5596-MJ號車牌之如
    附表編號1所示之車輛時，曾一併交付車牌號碼5596-MJ號自
    用小客車行車執照正本予李明德轉交給林金標，竟仍於98年
    9月5日22時許、98年10月16日上午10時47分許，及98年11月
    26日上午11時53分許，在臺南地方法院檢察署署檢察官偵查
    時，以證人身分供前具結後，就如附表各欄所示之贓車，是
    由何人出售之關係如何追查贓物上手、如附表編號 2所示車
    輛之零件有無出售給吳莉蘋，及出售如附表編號 1所示之車
    輛時有無一併交付文件等與案情有重要關係之事項，虛偽證
    稱：如附表各欄所示之車輛，均係向「小陳」買的；伊已於
    98年9月4日以10,000元之價格，將如附表編號 2所示車輛之
    車門、保險桿、引擎蓋賣給吳莉蘋，吳莉蘋確實有跟伊買這
    些零件；出售如附表編號 1所示之車輛時，沒有拿任何文件
    資料給李明德及林金標等語，而為虛偽之陳述，因認被告楊
    庭禎涉有刑法第168條偽證罪嫌云云。
二、按犯罪事實應依證據認定之，無證據不得認定其犯罪事實，
    又不能證明被告犯罪者，應諭知無罪之判決，刑事訴訟法第
    154條第2項及第301條第1項分別定有明文。復按刑法上之偽
    證罪，以於執行審判職務之公署審判時或於檢察官偵查時，
    證人、鑑定人、通譯於案情有重要關係之事項，供前或供後
    具結，而為虛偽陳述者為其成立要件，如證人具結所為之陳
    述，非出於虛偽或於案情無重要關係者，即不能以本罪相繩
    ；且所謂「於案情有重要關係之事項」，係指該事項之有無
    ，足以影響於裁判之結果者而言，蓋證人就此種事項為虛偽
    之陳述，則有使裁判陷於錯誤之危險，故以之為偽證罪，而
    科以刑罰，苟其事項之有無，與裁判之結果無關，僅因其陳
    述之虛偽，即對之科刑未免失之過酷，是以上開法條加此特
    別構成要件，以限定虛偽陳述之處罰範圍（最高法院29年度
    上字第2341號、30年上字第2032號判例意旨參照）。
三、公訴人認被告楊庭禎涉有偽證罪嫌，無非係以被告楊庭禎在
    臺灣臺南地方法院檢察署98年度偵字第12498、13004、1494
    1 號案件偵查中所為之供述及以證人身分向檢察官而為的陳
    述、證人吳莉蘋、李明德在偵查中之證述，認如附表編號各
    欄所示之車輛並非綽號「小陳」之男子所交付及出售、證人
    吳莉蘋未向被告楊庭禎購買前開車輛零件、被告楊庭禎確有
    交付車牌號碼 5596-MJ號自用小客車之行車執照予李明德，
    以及被告楊庭禎分於98年9月5日、10月16日、11月26日接受
    檢察官訊問時所簽署之證人結文三紙為主要論據。
四、訊據被告楊庭禎固不否認曾於偵查時為上開證述，惟堅詞否
    認有何偽證犯行，辯稱：伊曾於警詢時提供綽號「小陳」之
    手機電話號碼，且指認「小陳」即係楊榮洲，不能因綽號之
    不同即認伊有偽證；伊確係有意將如附表編號 2所示車輛之
    零件售予吳莉蘋，然因吳莉蘋未見相關權利證明文件而不敢
    購買，並叫伊載回，且檢察官訊問時伊所為陳述並非周延，
    致檢察官誤認有偽證之情事；至有無交付文件與本案亦無重
    要關係等語。
五、經查：
  (一)被告楊庭禎於98年9月5日22時許檢察官訊問時，以證人身分
    具結後證稱：如附表所示自小客車，均係向「小陳」購買；
    伊於98年9月4日，將車門、保險桿、引擎蓋售予吳莉蘋，伊
    係將該等零件置入伊購入之報廢廂型車內，將該廂型車連同
    上開零件一併售予吳莉蘋，「廂型車是賣1萬，零件也賣了1
    萬元」（見偵查卷第 7至10頁）；於98年10月16日上午10時
    47分許檢察官訊問時，又以證人身分具結後證稱：伊於98年
    9月2日出售原車牌號碼 4096-SW號自小客車予林金標時，林
    金標並未要求該車相關之權利、報廢等文件，拖吊車司機李
    明德前去拖吊該自小客車時，伊僅將前開自小客車交付，並
    未交付任何書面文件（見偵查卷第144至145頁）；至98年11
    月26日上午11時53分許檢察官訊問時，被告楊庭禎再度以證
    人身分具結後證稱：「（問：98年9月4日是否販賣 6002-XL
    的車門等零件給吳莉蘋？）有，我只有賣那台車的零件給吳
    莉蘋」、「（問：吳莉蘋說你同時還有賣一台 4703-LY廂型
    車給她？）是，就是這台廂型車及 6002-XL的零件給她」等
    語（見偵查卷第 231頁）等語，此有各該訊問筆錄及被告楊
    庭禎以證人身分簽立之證人結文三紙在卷可憑（見偵查卷第
    11、147、236頁）。而被告楊庭禎於嗣後偵訊過程中，就伊
    所指「小陳」為何人乙節，初供稱：伊所指出售贓車綽號「
    小陳」之男子即為楊榮洲，楊榮洲綽號「小陳」，伊係聽聞
    他人稱呼楊榮洲「小陳」，而伊均稱呼楊榮洲「友仔」（見
    偵查卷第142、156頁）；繼之又改稱：楊榮洲之綽號並非「
    小陳」，伊係因與楊榮洲友好，恐傷及友情，故胡亂以一綽
    號稱之（見偵查卷第185、200頁）。而就伊有無出售車牌號
    碼 6002-XL號自小客車零件予吳莉蘋部分，被告楊庭禎供稱
    ：當時伊係與吳莉蘋聯絡，之後將 6002-XL號自小客車之零
    件放入前揭廂型車內，請拖車將該廂型車拖往吳莉蘋任職之
    公司，伊則駕車隨該拖車一同前往；抵達後，吳莉蘋有前來
    查看該輛廂型車，並詢問售價，當時吳莉蘋有表示將購買該
    輛廂型車，但因當時吳莉蘋甚為忙碌，並表示之後再查看該
    批零件，伊遂先行離去；至同日下午，吳莉蘋撥打電話予伊
    聯絡，詢問該批零件有無證明文件，伊表示無法取得，吳莉
    蘋遂告稱若無證明，其不敢購買等語（見偵查卷第231至232
    頁）。另就伊有無交付相關權利文件予拖吊車司機李明德部
    分，被告楊庭禎則供稱：伊當時曾告知同案被告林金標該自
    小客車並無車牌，亦無車籍資料，林金標表示如此將該車拖
    往臺中會有危險，要求伊提供另一輛車之車牌及行車執照放
    置於該車上，伊遂將 5596-MJ號車牌安裝於該自小客車上，
    並將 5596-MJ號自小客車之行車執照交予李明德等語（見偵
    查卷第241頁），且證人李明德於偵查中亦證稱：渠於98年9
    月 2日前往被告楊庭禎處拖吊自小客車時，渠所拖吊之自小
    客車業已安裝車牌，委託渠前往拖車之人，亦有要求渠拿取
    行車執照並查看有無車牌，當時被告楊庭禎有交付行車執照
    ，且所交付之行車執照與車牌相符等語（見偵查卷第 217、
    244 頁）。據此固堪認被告楊庭禎以證人身分所為之上開證
    詞，與伊嗣後所供暨證人所證情節，有所出入。
  (二)惟查：
    1.被告楊庭禎於偵查中所證附表各欄所示贓車來源，固與該
      等贓物上手之追查相關，然被告楊庭禎於警詢時，已向警
      方供述綽號「小陳」之男子之行動電話門號、身材及臉部
      特徵，並加以指認，警方亦因此循線追查至被告楊庭禎所
      指綽號「小陳」之人即為楊榮洲，且被告楊庭禎於嗣後偵
      查過程，亦始終證稱附表所示車輛均係向楊榮洲購買。則
      依被告楊庭禎相關供、證情節，伊既已具體指明附表所示
      贓車均源自楊榮洲，是無論楊榮洲綽號為何，均無使檢察
      官之偵查結果陷於錯誤之危險。即便被告楊庭禎明知楊榮
      洲綽號並非「小陳」而就此有所虛偽陳述，亦難認伊就此
      部分之陳述屬於與案情有重要關係之事項，自不能以此為
      由，逕以偽證罪責相繩。至於，楊榮洲於偵查中到庭，雖
      矢口否認出售贓車予被告楊庭禎，然楊榮洲既因被告楊庭
      禎之指證而有遭刑事訴追之可能，其於偵查中否認涉案，
      原屬人之常情，亦不能僅因其否認涉案而逕指被告楊庭禎
      所證情節不實。
    2.證人吳莉蘋雖因涉嫌收購車牌號碼 6002-XL號自小客車之
      零件，以致經警以其涉有贓物罪嫌，報請檢察官偵辦，然
      刑法第 349條贓物罪之成立，以行為人認知所收受、買受
      之物係來源不明之贓物為主觀構成要件要素，亦即，即便
      行為人所收受、購入之物，客觀上確屬贓物，然倘行為人
      主觀上並不知該等物品為贓物，即不能逕以贓物罪責論處
      。查被告楊庭禎於警詢及偵查中，始終未表示證人吳莉蘋
      知悉伊載至「茗鋐有限公司」之零件為贓物，證人吳莉蘋
      於警詢及偵查中，亦始終否認知悉該等零件為贓物，是就
      證人吳莉蘋主觀上有無收受或故買贓物之犯意此一與案情
      有重要關係之事項，被告楊庭禎並無虛偽證述之情形，已
      甚為顯明。茲檢察官於偵查過程，既未發現任何足以證明
      證人吳莉蘋主觀上有贓物犯意之相關證據，則無論證人吳
      莉蘋實際上究竟有無買受該等零件，均不足以使偵查結果
      發生變化，而導致證人吳莉蘋遭刑事訴追。是即便被告楊
      庭禎所證證人吳莉蘋以 1萬元向伊購買該等零件之情節不
      實，亦難認此屬與案情有重要關係之事項。公訴意旨以被
      告楊庭禎此部分所證不實為由，認伊涉犯偽證罪嫌，亦屬
      速斷。
    3.至被告楊庭禎於出售如附表編號 1所示之車輛時，曾交付
      車牌號碼 5596-MJ自用小客車之行車執照予李明德，卻於
      偵查時證述出售如附表編號 1所示之車輛時沒有交付任何
      文件資料予李明德及林金標等語，然查車牌號碼 5596-MJ
      號自用小客車係被告楊庭禎向林明輝借名所登記購買等情
      ，此業據證人林明輝於偵查中證述明確，並有該車之車籍
      查詢--基本資料詳細畫面及行車執照影本在卷可憑，足認
      該自小客車之行車執照及車牌並非自己或他人犯罪所得之
      贓物，追查其流向顯無助於發現犯罪事實；且被告楊庭禎
      明知如附表編號 1之車輛係來路不明之車輛已如前述，則
      其既將該車輛懸掛車牌號碼 5596-MJ號之車牌售予被告林
      金標，則交付該行車執照亦應僅係屆時可供規避警方盤查
      之用，足見有無一併交付文件之事實，與如附表編號 1所
      示車輛之相關犯罪事實應無重要關係，是以被告此部份之
      行為亦與偽證罪之構成要件不符。
六、綜上所述，檢察官所舉前開證據，尚不能證明被告楊庭禎有
    公訴意旨所指偽證犯行。此外，公訴人復未能提出其他積極
    證據足以使本院確信被告有何公訴人所指犯行，揆諸前開說
    明，本件被告被訴偽證犯行，要屬不能證明，自應為被告無
    罪之諭知。
據上論斷，應依刑事訴訟法第299條第1項前段、第301條第1項，
刑法第28條、第336條第2項、第349條第2項、第216條、第220條
第1項、第210條、第41條第1項前段、第51條第5款、第74條第 1
項第1款、第2項第4款，刑法施行法第 1條之1第1項、第2項前段
，判決如主文。
本案經檢察官莊玲如到庭執行職務。
中    華    民    國    100    年    1    月    11    日
                  刑事第十四庭  審判長法  官  陳金虎
                                      法  官  施介元
                                      法  官  周紹武
以上正本證明與原本無異
如不服本判決應於收受本判後10日內向本院提出上訴書狀，並應
敘述具體理由。其未敘述上訴理由者，應於上訴期間屆滿後20日
內向本院補提理由書狀（均須按他造當事人之人數附繕本）「切
勿逕送上級法院」。
                                書記官  徐晨芳
中    華    民    國   100    年    1     月    11    日
附錄本案論罪科刑法條全文：
中華民國刑法第336條第2項
對於業務上所持有之物，犯前條第 1項之罪者，處6月以上5年以
下有期徒刑，得併科3千元以下罰金。
中華民國刑法第349條第2項
搬運、寄藏、故買贓物或為牙保者，處 5 年以下有期徒刑、拘
役或科或併科 1 千元以下罰金。
中華民國刑法第216條
行使第 210 條至第 215 條之文書者，依偽造、變造文書或登載
不實事項或使登載不實事項之規定處斷。
中華民國刑法第210條
偽造、變造私文書，足以生損害於公眾或他人者，處 5 年以下
有期徒刑。
中華民國刑法第220條第1項
在紙上或物品上之文字、符號、圖畫、照像，依習慣或特約，足
以為表示其用意之證明者，關於本章及本章以外各罪，以文書論
。
附表：
┌─┬────────┬──────────┬───┬────────────┬──────────┐
│編│  所購買之贓車  │購買之時、地、價格（│原車主│所 犯 罪 名 及 宣 告 刑 │ 備              註 │
│號│                │新臺幣）            │      │                        │                    │
├─┼────────┼──────────┼───┼────────────┼──────────┤
│1 │車牌號碼4906-SW │於98年8月間某日，在 │林秀芳│楊庭禎犯故買贓物罪，處有│該車於98年8月7日下午│
│  │號自用小客車（購│楊庭禎住處即臺南市中│      │期徒刑伍月。            │15時40分許失竊，並經│
│  │買時未懸掛車牌）│西區○○街136號附近 │      │                        │林秀芳向臺南市政府警│
│  │                │，以25,000元之代價買│      │                        │察局佳里分局佳里派出│
│  │                │受。                │      │                        │所報案              │
├─┼────────┼──────────┼───┼────────────┼──────────┤
│2 │車牌號碼6002-XL │於98年9月初某日，在 │李麗萍│楊庭禎犯故買贓物罪，處有│該車於98年9月1日晚間│
│  │號自用小客車（購│上列地址附近，以    │      │期徒刑伍月。            │19時30分許失竊，並經│
│  │買時未懸掛車牌）│20,000元之代價買受。│      │                        │李麗萍向臺南市政府警│
├─┼────────┼──────────┼───┼────────────┼──────────┤
│3 │車牌號碼3059-JD │於98年9月初某日，在 │黃明哲│楊庭禎犯故買贓物罪，處有│該車於98年9月4日上午│
│  │號自用小客車（購│上列地址附近，以    │      │期徒刑伍月。            │7時40分許失竊，並經 │
│  │買時已懸掛 4095-│20,000元之代價買受。│      │                        │黃明哲向臺南市政府警│
│  │ME號車牌）      │                    │      │                        │                    │
└─┴────────┴──────────┴───┴────────────┴──────────┘